【裁判字號】    98,訴,424
【裁判日期】    990129
【裁判案由】    損害賠償
【裁判全文】
臺灣基隆地方法院民事判決               98年度訴字第424號
原      告  甲○○
被      告  乙○○
上列當事人間請求損害賠償事件，本院於中華民國99年1 月20日
言詞辯論終結，判決如下：
    主  文
被告應給付原告新台幣拾萬仟捌佰元，及自民國九十八年十
月二十七日起至清償日止，按週年利率百分之五計算之利息。
原告其餘之訴駁回。
訴訟費用由被告負擔十分之七，餘由原告負擔。
本判決第一項於原告以新台幣壹拾萬壹仟元為被告供擔保後，得
假執行。但被告以新台幣拾萬仟捌佰元為原告預供擔保後，
得免為假執行。
原告其餘假執行之聲請駁回。
    事實及理由
壹、程序方面：按訴狀送達後，原告不得將原訴變更或追加他訴
    ，但擴張或減縮應受判決事項之聲明者，不在此限，民事訴
    訟法第255 條第1 項第3 款定有明文。經查，本件原告起訴
    時，原請求判決命被告給付原告新台幣（下同）50萬50元，
    及自起訴狀繕本送達被告之翌日起至清償日止，按週年利率
    百分之5 計算之利息，嗣原告於本院審理時，就請求金額部
    分，變更為45萬8,350 元，並變更聲明為被告應給付原告45
    萬8,350 元，及自起訴狀繕本送達被告之翌日起至清償日止
    ，按週年利率百分之5 計算之利息。核原告係減縮應受判決
    事項之聲明，揆諸前開規定，應予准許。
貳、實體方面
一、原告主張：
（一）原告於民國97年11月29日晚間7 時許，在臺北縣瑞芳鎮○
      ○路○段55號前，因與被告發生行車糾紛，被告竟持拔胎
      器毆打原告之左手，造成原告受有左側尺骨骨幹骨折之傷
      害，並受有下列之損害，總計45萬8,350 元，依侵權行為
      之法律關係，請求被告賠償：
    1.醫療費用部分：原告因傷至行政院衛生署基隆醫院（下稱
      衛生署基隆醫院）、長庚醫療財團法人基隆長庚紀念醫院
      （下稱基隆長庚醫院）接受治療，共計支付醫藥費用1 萬
      7,319 元。
    2.往返醫院之交通費用部分：原告因傷致行動不便，往返醫
      院共計支付交通費3,481 元。
    3.工資損失部分：原告從事資源回收業，每日收入1,000 元
      ，因傷無法工作之時間為90日，工資損失共計9 萬元。
    4.減少勞動能力之損失部分：原告於97年4 月30日在基隆長
      庚醫院接受手術治療後，需經休養1 年，受傷部分始得回
      復正常，原告之勞動能力受有減損，損失為19萬7,550 元
      。
    5.非財產上損害之精神慰撫金部分：15萬元。
（二）並聲明：（一）被告應給付原告45萬8,350 元，及自起訴
      狀繕本送達被告之翌日起至清償日止，按週年利率百分之
      5 計算之利息。（二）願供擔保，請准宣告假執行。
二、被告則以：被告確於上開時、地毆傷原告，但本案肇因於原
    告無故在被告車後亂按喇叭，當被告在路旁停車，欲讓原告
    超車駛離之際，原告卻在被告駕駛之車輛後方停車，並至被
    告車旁辱罵原告所致，實非因被告引起；另被告對於原告請
    求醫療費用及往返醫院交通費用之金額部分無意見，但認為
    原告因傷無法工作之時間僅有30日，且原告於受傷後30日應
    得以工作，勞動能力無減損情形，又原告請求精神慰撫金之
    金額過高等語，資為抗辯。並聲明：（一）原告之訴駁回。
    （二）如受不利判決，願供擔保請求免為假執行。
三、兩造不爭執事項
    被告於97年11月27日晚間7 時許，在臺北縣瑞芳鎮○○路○
    段55號前，以拔胎器毆打原告之左手，導致原告受有左側尺
    股骨幹骨折之傷害，被告因該案件，經本院刑事庭認犯傷害
    罪，以98年度易字第164 號判決判處有期徒刑3 月確定等情
    ，為兩造所不爭執，復有衛生署基隆醫院診斷證明書、98年
    1 月20日基醫病字第0980000262號函檢附原告病歷資料及本
    院98年度易字第164 號刑事判決、撤回上訴聲請書影本附卷
    可稽（見臺灣基隆地方法院檢察署98年度偵字第191 號偵查
    卷第7 、8 、14至16頁，本院98年度易字第164 號刑事卷第
    27頁，臺灣高等法院98年度上易字第1363號刑事卷第23頁）
    ，應堪認定。
四、原告依據侵權行為之法律關係，請求被告給付前開損害賠償
    ，被告則以上揭情詞置辯，經查：
（一）按因故意或過失，不法侵害他人之權利者，負損害賠償責
      任；又不法侵害他人之身體或健康者，對於被害人因此喪
      失或減少勞動能力或增加生活上之需要時，應負損害賠償
      責任；另不法侵害他人之身體、健康、名譽、自由、信用
      、隱私、貞操，或不法侵害其他人格法益而情節重大者，
      被害人雖非財產上之損害，亦得請求賠償相當之金額，民
      法第184 條第1 項前段、第193 條第1 項、第195 條第1
      項分別定有明文。本件被告於前開時、地，以拔胎器毆打
      原告，導致原告受有上揭傷害，是認被告係因故意不法侵
      害原告之權利，自應依法負擔侵權行為之損害賠償責任，
      至於被告應負損害賠償之數額，分述如下：
    1.醫療費用部分：原告主張其因本件傷害，支出之醫療費用
      總額為1 萬7,319 元，請求被告賠償等情，業據原告提出
      衛生署基隆醫院醫療費用證明書及基隆長庚醫院醫療費用
      收據為證，復經被告表示不爭執，且上開收據所列費用均
      屬因醫療支出之必要費用，又此部分費用係原告增加生活
      上需要所支出之費用，故原告此部分之主張應屬有據。
    2.往返醫院之交通費用部分：原告主張其因本件傷害，往返
      醫院共計支付交通費3,481 元，請求被告賠償等情，業經
      被告表示不爭執，且此部分亦屬原告增加生活上需要所支
      出之費用，堪認原告此部分之主張應予准許。
    3.工資損失部分：原告主張其從事資源回收業，每日工資為
      1,000 元，其因傷無法工作之時間為90日，請求被告賠償
      工資損失9 萬元等情，被告就原告主張每日工資數額部分
      ，已表示不爭執，惟辯稱原告因傷無法工作之時間僅30日
      ，原告所受工資損失應僅為3 萬元等情。經查，原告於97
      年11月29日因本案受傷後，當日即前往衛生署基隆醫院住
      院治療，於97年12月4 日出院，復於98年4 月28日因左手
      腕痠痛無力，前往基隆長庚醫院就診，於98年4 月30日住
      院，接受手術治療，於98年5 月11日出院，於98年7 月10
      日拆除鋼板後，原告之左手迄今仍存留握物無力、拇指外
      展及伸直肌力微弱等顯著運動障礙，此有衛生署基隆醫院
      98年11月19日基醫病字第0980010072號函檢附原告病歷資
      料、基隆長庚醫院98年11月27日（98）長庚院基法字第27
      號函、99年1 月4 日（98）長庚院基法字第278 號函檢附
      原告病歷資料在卷供參，足見原告於97年12月4 日自衛生
      署基隆醫院出院後，受傷情形並無改善，始於98年4 月28
      日前往基隆長庚醫院就診，復接受手術治療，且於98年7
      月10日拆除鋼板迄今，原告左手仍存留顯著運動障礙；又
      原告從事資源回收業，工作內容係將回收物品分類後載出
      販售一節，未據兩造爭執，原告雖稱其慣用右手等情，然
      因撿拾回收物品及分類，均須同時使用雙手，縱原告慣用
      右手，仍須仰賴左手輔助，始得完成工作，據前所述，原
      告在基隆長庚醫院接受手術治療並拆除鋼板後，左手仍存
      留顯著運動障礙，堪信原告自97年11月29日受傷後，至其
      於98年4 月28日前往基隆長庚醫院就醫期間，應無法從事
      前開資源回收工作，是原告主張其自97年11月29日受傷後
      ，無法工作之時間為90日等情，應堪採信；至於被告雖辯
      稱原告於97年11月29日受傷後，無法工作之時間僅30日等
      情，然被告未舉證證明原告於97年11月29日受傷休養30日
      後，原告之傷勢復原情形，已得從事前開資源回收之工作
      等情，自難認被告所辯為可採，故原告請求被告賠償無法
      工作之工資損失9 萬元【計算式：1,000 元（每日工資）
      ×90日（無法工作之期間）＝9 萬元】部分，應予准許。
    4.減少勞動能力之損失部分：原告主張其於98年4 月30日在
      基隆長庚醫院接受手術治療後，尚需1 年時間，受傷部位
      始得恢復正常，因此，其勞動能力受有減損，被告應賠償
      此部分損失19萬7,550 元等情，被告辯稱原告之傷勢於受
      傷後30日已復原，原告之勞動能力並無減損情形等情。經
      查，原告於本院98年11月11日進行言詞辯論程序時，自陳
      其左手大拇指無法動作，其他4 指雖可運動，然呈現無力
      情形，其左手肘可以彎曲等情，核與基隆長庚醫院前開函
      件稱原告左手存留顯著運動障礙之情形，包括左手握物無
      力、左手拇指外展及伸直肌力微弱等情相符，足見原告之
      左手手肘可彎曲，左手前臂可運動，僅左手手指無法握物
      ，因原告慣用右手，是原告於撿拾及分類一般回收物品時
      ，仍得使用右手抓握，並以左手前臂輔助，惟撿拾較大體
      積或重量較重之物品時，原告勢必因左手手指無力抓握物
      品而無法為之，是原告之勞動能力確有減損；又原告於98
      年4 月30日在基隆長庚醫院接受手術治療後，於同年5 月
      11日出院，於同年5 月19日、6 月9 日、7 月7 日、7 月
      10日（拔除鋼板）、7 月14日、7 月21日、7 月28日、8
      月11日、8 月25日、10月6 日及12月8 日至基隆長庚醫院
      門診回診追蹤，原告左手活動度之復元及改善，係漸進式
      ，需仰賴骨折之癒合及受傷之復健治療，而原告於98年12
      月8 日回診時，左手仍存留有未能治療之活動障礙，左手
      活動度較右手減損約3 分之1 至2 分之1 ，此有基隆長庚
      醫院99年1 月4 日（98）長庚院基法字第278 號函可稽，
      本院審酌原告從事工作之內容、慣用右手及受傷復原情形
      等情，認原告之勞動能力減損比例應為百分之20，被告辯
      稱原告之勞動能力並無減損等情，非屬可採。再者，依上
      開基隆長庚醫院函件內容觀之，原告於98年4 月30日接受
      手術治療後，仍持續回診治療復健，然原告於同年12月8
      日回診時，左手之活動度仍較右手減損約3 分之1 至2 分
      之1 ，亦即原告經過長達7 個月之治療復健後，左手之活
      動度與右手相較，仍有相當之差異，而原告之工作內容需
      使用雙手，已於前述，是原告主張其自98年4 月30日接受
      手術治療後，其勞動能力在1 年之時間內受有減損情形等
      語，應屬可採，因此，原告自98年4 月30日接受手術治療
      後1 年期間，受有減少勞動能力之損失應為7 萬3,000 元
      【計算式：1,000 元（每日工資）×365 日×20% （勞動
      能力減少之比例）＝7 萬3,000 元】，故原告請求被告賠
      償減少勞動能力之損失7 萬3,000 元部分，應予准許，逾
      此部分之請求，則非有據。
    5.精神慰撫金部分：原告主張其因本件事故，受有精神上之
      損害，請求被告賠償精神慰撫金15萬元等情，被告辯稱原
      告就本案之發生亦有責任，其僅願依照原告請求醫療費用
      之2 倍金額，賠償精神慰撫金3 萬4,638 元等情。經查：
      (1)原告於警詢、偵查及本院刑事庭審理時均指稱其於前開
        時間，駕車行經前揭地點前，被告駕車行駛在其前方，
        因被告誤認其朝被告鳴按喇叭，被告遂沿路蛇行並擋在
        其駕駛之車輛前，被告駛至前揭事發地點停車後，手持
        拔胎器，其即下車向被告道歉，然被告仍持拔胎器毆打
        其身體等情（見臺灣基隆地方法院檢察署前開偵查卷第
        2 至3 、23至24頁，本院前開刑事卷第17頁），而被告
        雖於刑事偵、審程序中辯稱其於前開時間，駕車行經事
        發地點前，原告駕車在其後方朝其鳴按喇叭，其駛至事
        發地點時，停車讓原告先行駛離，但原告竟在其駕駛車
        輛之後方停車，原告下車後手持千斤頂，朝其駕駛之車
        輛走來拉其車門，並以千斤頂毆打其身體，其將原告推
        開後，自其駕駛車輛之後車廂，取出拔胎器朝原告揮舞
        等情（見臺灣基隆地方法院檢察署前開偵查卷第5 、20
        頁，本院前開刑事卷第3 頁），並提出診斷證明書為證
        （見臺灣基隆地方法院檢察署前開偵查卷第8 頁），然
        原告否認曾持千斤頂攻擊被告（見臺灣基隆地方法院檢
        察署前開偵查卷第23至24頁），且自被告提出之診斷證
        明書觀之，被告應診日期為97年12月1 日，與事發日期
        97年11月29日已相隔2 日，尚難認逕以該診斷證明書認
        原告確有先行持械攻擊被告之行為，且被告於本院審理
        時辯稱原告在駕駛之車輛後方停車後，原告即在被告之
        車旁先行「辱罵」被告，導致本事件之發生等情（見本
        院卷附被告民事答辯狀），亦與被告於刑事偵、審程序
        辯稱原告停車後，係先行「持械攻擊被告身體」等情不
        合，即難認被告辯稱其係因原告先持械攻擊其身體，始
        以拔胎器反擊等情為可信；又縱使原告確曾於行車過程
        中，朝被告駕駛之車輛鳴按喇叭，使被告對於原告之駕
        駛行為甚感不滿，被告仍不得傷害原告之身體，是被告
        以原告駕駛行為不當，為本案之肇因，原告就本案之發
        生亦有責任等詞，作為卸免其責之理由，顯無可取，換
        言之，被告就本案之發生，仍應負全部責任。
      (2)本院審酌被告於事發時已43歲，為具有相當社會經驗之
        成年人，竟僅因不滿原告之駕駛行為，即在公共場所持
        械毆打原告，使原告之左手受有前開傷害，迄今仍存留
        相當程度之活動障礙，影響原告之工作能力及日常生活
        之程度非屬輕微，使原告之身心均受有相當之傷害，並
        參酌原告學歷為國小二年級，未婚無子女，自95年間起
        從事資源回收業，之前從事船員工作，而被告學歷為國
        中肄業，已婚育有1 名子女，子女現就讀大學，現職為
        潛水教練，招收1 名學員之學費為6,800 元，平均每月
        可招收7 名學員，每年教學時間為半年，及原告與被告
        之身份、地位、經濟能力等一切情狀，認原告請求精神
        慰撫金12萬元為適當，應予准許，至於原告逾此數額之
        請求，為無理由，不應准許。
（二）綜上，原告得請求被告賠償之金額總計為30萬3,800 元【
      計算式：1 萬7,319 元（醫療費用）＋3,481 元（往返醫
      院之交通費用）＋9 萬元（工資損失）＋7 萬3,000 元（
      減少勞動能力之損失）＋12萬元（精神慰撫金）＝30萬
      3,800 元】。從而，原告依據侵權行為損害賠償之法律關
      係，請求被告給付30萬3,800 元及自本案起訴狀繕本送達
      被告之翌日即98年10月27日起至清償日止，按週年利率百
      分之5 計算之利息，為有理由，應予准許；逾此部分之請
      求，洵屬無據，應予駁回。
（三）本件為判決基礎之事證已臻明確，兩造其餘攻擊防禦方法
      及所提證據，經本院審酌後，認為均不影響本院前揭審認
      結論，爰不逐一論駁，附此敘明。
五、本件兩造均陳明願供擔保，聲請宣告假執行或免為假執行，
    就原告勝訴部分，核無不合，爰分別酌定相當之擔保金額，
    予以准許。至於原告敗訴部分，假執行之聲請失所附麗，應
    予駁回。
六、訴訟費用負擔之依據：民事訴訟法第79條。
中    華    民    國    99    年    1     月    29    日
                  民事庭法  官  邰婉玲
以上正本係照原本作成。
如對本判決上訴，須於判決送達後20日內，向本院提出上訴狀。
中    華    民    國    99    年    1     月    29    日
                        書記官  王毓嫻

司法院資訊處製作；財團法人民間司法改革基金會備份。
